臺灣高等法院民事判決　九十一年度上易字第六一七號
　　　上　訴　人　中國信託商業銀行股份有限公司
　　　法定代理人　辜濂松
　　　訴訟代理人　鍾美瑩
　　　被上訴人　　甲○○
右當事人間請求清償債務事件，上訴人對於中華民國九十一年四月三十日臺灣臺北地
方法院九十一年度訴字第一二八一號第一審判決提起上訴，本院判決如左：
    主      文
原判決關於駁回上訴人後開第二項之訴部分及關於命上訴人負擔訴訟費用部分之裁判
均廢棄。
被上訴人應再給付上訴人新臺幣參拾參萬貳仟壹佰捌拾參元，並其中新臺幣參拾壹萬
柒仟柒佰玖拾柒元部分，自民國九十年八月二十四日起至清償日止，按週年利率百分
之二十計算之利息，暨按週年利率百分之二計算之違約金。
第一審關於命上訴人負擔之訴訟費用部分及第二審訴訟費用由被上訴人負擔。
    事實及理由
一、被上訴人經合法通知未於言詞辯論期日到場，核無民事訴訟法第三百八十六條各
    款所列情形，爰依上訴人之聲請，由其一造辯論而為判決。
二、本件上訴人主張：原審共同被告李丁圳與被上訴人於民國七十九年十二月十日向
    上訴人申請核發信用卡，以李丁圳為正卡持有人，被上訴人為附卡持有人，並約
    定由李丁圳與上訴人共同連帶清償該信用卡帳戶所生之全部應付款。經上訴人據
    以核發信用卡即ＶＩＳＡ普通卡，業由李丁圳及被上訴人領用，渠等於八十五年
    間並同意將所持有之普通卡轉換為金卡，依約至特約商店記帳消費後，李丁圳等
    至九十年八月止累計消費記帳新台幣（下同）八十三萬二千一百八十三元，其中
　　含消費款項之八十一萬七千七百九十七元，及自九十一年六月二十四日起至八月
　　二十三日止循環利息一萬四千三百八十六元，均未於當期之繳款截止日（即九十
　　年八月廿三日）前清償。依財政部所訂「信用卡定型化契約範本」第五條第二項
　　但書明訂「持卡人對超過信用額度使用之帳款仍負清償責任」、第三條第一項後
　　段亦指明「正卡持卡人或附卡持卡人就各別使用信用卡所生應付帳款互負連帶清
　　償責任」、第六條第二項則載明「持卡人應妥善保管及使用信用卡」，是被上訴
　　人於七十九年十二月十日所簽訂之信用卡申請書背面所附之約定條款第二條及第
　　五條並無民法第二百四十七條顯失公平之問題，況被上訴人既自稱與李丁圳感情
　　不睦已有時日，何以不即終止附卡之使用，反仍於九十年六月十七日後仍持卡至
　　新光三越百貨股份有限公司等特約商店消費，實難認其已善盡妥善使用之責。
　　爰依七十九年十二月十日信用卡申請書約定條款第二條及系爭信用卡約定契約第
　　十五條之約定，訴請李丁圳及被上訴人連帶清償八十三萬二千一百八十三元，及
　　其中八十一萬七千七百九十七元自九十年八月二十四日起至清償日止，按週年利
　　率百分之二十計算之利息，暨按週年利率百分之二計算之違約金等情（原審就李
　　丁圳部分准上訴人所請求，惟僅判命被上訴人於五十萬元，及自九十年六月二十
　　四日起至清償日止，按週年利率百分之二十利息，暨按週年利率百分之二計算之
　　違約金範圍內負連帶清償責任，而駁回上訴人其餘之請求，上訴人就其敗訴部分
　　聲明不服；另李丁圳未聲明不服，被上訴人之上訴則因逾上訴期間而經原審以裁
　　定駁回，均不在本院審理範圍之內）。並聲明(一)原判決不利於上訴人部分廢棄。
　　(二)被上訴人應再與李丁圳連帶給付上訴人三十三萬二千一百八十三元，及其中三
　　十一萬七千七百九十七元自九十年八月二十四日起至清償日止，按週年利率百分
　　之二十計算之利息，暨按週年利率百分之二計算之違約金。(三)上訴人願提供擔保
    請准予宣告假執行。
三、被上訴人未於本院準備程序及言詞辯論期日到場陳述，惟據其於原審陳述：其於
    七十九年十二月十日向上訴人申請核發信用卡，不知附卡持卡人應與正卡持有人
    就正附卡之消費金額負連帶清償責任，七十九年十二月十日之信用卡申請書固係
    被上訴人所簽立，但未看印在背面之約定條款內容，且當時上訴人核准之額度僅
    五萬元。被上訴人於八十五年同意換發金卡時，上訴人亦未告知正附卡持卡人就
    消費記帳款均應負連帶清償責任，上訴人所稱另寄之信用卡約定條款，被上訴人
    並未收到，被上訴人復未與上訴人另行簽立契約，亦未收到系爭信用卡帳單，系
    爭信用卡帳款均由李丁圳繳納等語置辯。
四、上訴人主張原審共同被告李丁圳與被上訴人於七十九年十二月十日向上訴人申請
    核發信用卡，以李丁圳為正卡持有人，被上訴人為附卡持有人，經上訴人據以核
    發信用卡即ＶＩＳＡ普通卡，業由李丁圳及被上訴人領用，渠等於八十五年間並
　　同意將所持有之普通卡轉換為金卡，依約至特約商店記帳消費後，惟未於繳款截
　　止日即九十年八月二十三日，清償消費款項八十一萬七千七百九十七元，及九十
　　年六月二十四日起至八月二十四日止之循環利息一萬四千三百八十六元，共積欠
　　八十三萬二千一百八十三元，及其中八十一萬七千七百九十七元自九十年八月二
　　十四日起至清償日止，按週年利率百分之二十計算之利息，暨按週年利率百分之
　　二計算之違約金之事實，均為被上訴人及李丁圳所不爭執，上訴人復提出金卡轉
　　換同意書、李丁圳帳務明細、系爭信用卡約定條款、信用卡申請書（含約定條款
　　）、持卡人關係戶查詢單、歷史帳單明細查詢單等影本為證，堪信為真實。
五、上訴人主張依兩造間之信用卡申請書後載之約定條款第二、十五條之約定，被上
    訴人應與李丁圳就前揭信用卡帳戶所生之全部應付之前揭欠款負連帶清償之責等
    語。被上訴人以七十九年十二月十日之信用卡申請書固係被上訴人所簽立，但未
    看印在背面之約定條款內容，且當時上訴人核准之額度僅五萬元。被上訴人於八
    十五年同意換發金卡時，上訴人亦未告知正附卡持卡人就消費記帳款均應負連帶
    清償責任，上訴人所稱另寄之信用卡約定條款，被上訴人並未收到，被上訴人復
    未與上訴人另行簽立契約，亦未收到系爭信用卡帳單，系爭信用卡帳款均由李丁
    圳繳納云云。經查：
  (一)依被上訴人不爭執其真正之兩造間七十九年十二月十日信用卡申請書背面所附之
    約定條款第二條記載：「甲方（即李丁圳）之配偶或其直系親屬得依本申請書向
    乙方（即上訴人）申請信用卡附卡，共同使用同一卡號、同一指定存款或信託基
    金（以下簡稱存款）帳戶扣付或繳付全部應付款項，並對該卡號內全部應付款項
    負連帶清償責任」、第五條第一項記載「乙方得依甲方之信用及往來情形，核給
    並適時調整甲方之信用額度，甲方使用信用卡不得超過乙方授予甲方之信用額度
    ，如超逾額度，甲方須於翌月繳款期清償，：：：」（見原審卷第三十頁背面）
    ，核與財政部所核訂之「信用卡定型化契約範本」第三條第一項明訂「正卡持卡
    人得為經貴行同意之第三人申請核發附卡，且正卡持卡人或附卡持卡人就各別使
    用信用卡所生應付帳款互負連帶清償責任」、第五條第二項載明「持卡人除有第
    八條第二項第五款但書（超過部份經持卡人以現金補足，或經貴行考量持卡人之
    信用及往來狀況，特別授權特約商店得接受其使用信用卡交易者）所定情形外，
    不得超過貴行核給之信用額度使用信用卡。但持卡人對超過信用額度使用之帳款
    仍負清償責任」之旨相同，有上訴人所提前揭財政部核定之信用卡定型化契約範
    本附卷可稽。衡諸「信用卡定型化契約範本」係財政部本於行政監督所核定，據
    以規範信用卡契約當事人之標準，對於當事人之利益之平衡自已為必要之考量，
    且被上訴人未能舉證證明前揭信用卡約定條款內容有何顯失公平之情形，難謂前
    揭條款有何顯失公平之處。是上訴人主張被上訴人應依前揭約定對於前揭因使用
    信用卡所生之欠款項負連帶清償責任，洵屬有據。
  (二)被上訴人係僑光商專畢業，向上訴人提出本件信用卡申請書時乃為三獅企業之業
    務主任，而被上訴人於原審亦自承上訴人當時並未限期要求繳交相關申請資料（
　　見原審卷第十七頁），顯見被上訴人得以充分檢視信用卡申請書之內容及所附之
　　約定條款，自難對該申請書第二條約定之連帶清償責任諉為不知。又上訴人於八
　　十五年間，經李丁圳及被上訴人同意，將渠等所持有之普通卡轉換為金卡而簽訂
　　金卡轉換，有兩造不爭執其真正之同意書可稽，依該同意書所載內容，僅為普通
　　卡轉換為金卡之有關年費、道路救援、旅行平安險、緊急替代卡及轉換手續等相
　　關事項，並未變更有關持卡人權利義務之約定，是兩造間就系爭信用卡之權利義
　　務關係仍應依七十九年十二月十日信用卡申請書背面所附約定條款定之。被上訴
　　人於換卡後，亦持該金卡陸續消費，亦有上訴人所提被上訴人不爭執之歷史帳單
　　彙總查詢單在卷可稽（見原審卷第三十六頁），是被上訴人既同意前揭第二條約
　　定，且其與李丁圳共同同意將普通卡轉換為金卡，並持之消費，是前揭信用卡轉
　　換亦不影響前揭約定條款第二條之效力，被上訴人抗辯伊不知前揭約定條款內容
　　，及轉換金卡時未告知附卡持有人須負連帶清償責任云云，無可採取。
  (三)依前揭約定條款第二條之約定，被上訴人應與李丁圳就前揭信用卡帳戶所生之債
    務負連帶清償之責任，且參諸同約定條款第五條之約定，上訴人得隨時調整李丁
    圳之信用額度，雖李丁圳不得超過上訴人所核定之信用額度消費，惟前揭信用卡
    之消費如逾信用額度，李丁圳仍應負清償之責，是信用額度之核給，上訴人得隨
    時為之，用以控制風險，並非上訴人之義務，縱持卡人消費逾信用額度，仍負有
    清償之義務，而依前揭第二條之約定，被上訴人應負連帶清償之義務，從而李丁
    圳消費是否超過信用額度，不影響李丁圳與被上訴人之連帶清償之責任。被上訴
    人抗辯其於申請前揭信用卡時之信用額度為五萬元，而李丁圳之消費款已逾該信
    用額度，其無庸負責云云，亦無可採。
六、綜上所述，上訴人主張被上訴人應與李丁圳連帶清償全部帳款為可採，被上訴人
    抗辯均為無可取。從而，上訴人本於信用卡契約關係，請求被上訴人應與李丁圳
    連帶給付八十三萬二千一百八十三元，及其中八十一萬七千七百九十七元自九十
    年八月二十四日起至清償日止，按週年利率百分之二十計算之利息，暨按週年利
    率百分之二計算之違約金，為有理由，應予准許。原判決僅命被上訴人與李丁圳
    連帶給付前揭欠款中五十萬元，及自九十年六月二十四日起至清償日止，按週年
    利率百分之二十利息，暨按週年利率百分之二計算之違約金，並駁回上訴人其餘
    之請求，關於上訴人敗訴部分，尚有未洽。上訴意旨指摘原判決此部分不當，求
    予廢棄改判，為有理由。爰由本院予以廢棄改判，如主文第二項所示。又上訴人
    勝訴部分，未逾一百五十萬元不得上訴第三審，上訴人聲請假執行宣告，自屬贅
    述，併此敘明。
七、本件事證已臻明確，兩造其餘攻擊防禦方法及舉證，核與判決結果不生影響，遂
    毋庸一一論列，附此敘明。
八、據上論結，本件上訴為有理由，依民事訴訟法第四百五十條、第七十八條、第四
    百六十三條、第三百八十五條，判決如主文。
中　　　華　　　民　　　國　　九十一　　年　　　九　　　月　　　三　　　日
　　　　　　　　　　　　　　　民事第十五庭
　　　　　　　　　　　　　　　　　審判長法　官　劉　靜　嫻
　　　　　　　　　　　　　　　　　　　　法　官　陳　昆　煇
　　　　　　　　　　　　　　　　　　　　法　官　吳　光　釗
右正本係照原本作成。
不得上訴。
中　　　華　　　民　　　國　　九十一　　年　　　九　　　月　　　五　　　日
　　　　　　　　　　　　　　　　　　　　書記官　于　　　誠
